【裁判字號】    98,上易,2174
【裁判日期】    981030
【裁判案由】    妨害自由
【裁判全文】
臺灣高等法院刑事判決                98年度上易字第2174號
上  訴  人  臺灣臺北地方法院檢察署檢察官
被      告  甲○○
上列上訴人因被告妨害自由案件，不服臺灣台北地方法院98年度
易字第877 號，中華民國98年7 月17日第一審判決（起訴案號：
臺灣臺北地方法院檢察署98年度偵緝字第457 號），提起上訴，
本院判決如下：
    主  文
上訴駁回。
    事實及理由
一、本案經本院審理結果，認第一審以被告甲○○犯刑法第306
    條第2 項後段之留滯建築物罪，累犯，判處拘役三十五日，
    並諭知如易科罰金以新臺幣一千元折算一日，經核認事用法
    及量刑均無不當，應予維持，並引用第一審判決書記載之事
    實、證據及理由（如附件）。
二、檢察官上訴意旨略以：被告曾於民國96年6 月13日下午3 時
    50分許，曾撥打電話予告訴人乙○○，告訴人並曾於電話中
    告知不欲接受其法律案件之委任，且不許因案件之事進入其
    所經營之大中聯合法律事務所；另被告亦未曾於電話中與告
    訴人談論系爭社會事件等情，既為原審所認定，則告訴人既
    因被告於電話中言詞不善、言語無狀而明確告知不得進入上
    開律師事務所，則被告以「與系爭社會事件之被害人家屬為
    舊識，經由電視報章雜誌知悉告訴人可能有被害人家屬之聯
    絡方式」為由，應涵蓋於上開「不許因案件之事進入事務所
    」之告知範圍，被告卻仍執意進入，自屬構成刑法第306 條
    第1 項「無故」侵入他人建築物罪，況原審就被告是否真與
    該「某婦女攜子自焚事件」之兒女為舊識，並未詳加查證，
    率而採信被告片面之詞而認定其舉與法律、習慣、道德及公
    序良俗無違，非「無故」而為云云，尚嫌速斷，另被告前有
    傷害、妨害公務等前科，素行不良，從未曾與告訴人往來，
    卻藉端至告訴人之事務所滋事、騷擾，造成告訴人（含員工
    ）莫大困擾，目無法紀，危害社會治安甚鉅，且犯後一再飾
    詞狡辯，否認犯行，毫無悔意，迄今尚未與告訴人達成和解
    ，原審斷無僅科處拘役35日之理等語，指摘原審判決不當。
二、經查：
  1.按刑法第306 條之罪，重在保護個人之住屋權即個人居住之
    場所有不受其他人侵入留滯其內干擾與破壞之權利，故本罪
    以未經同意無故進入他人住宅、建築物或附連圍繞之土地或
    船艦為構成要件。所謂無故侵入，係指行為人無權或無正當
    理由，或未得住屋權人之同意，而違反住屋權人之意思，以
    積極作為或消極不作為之方式進入他人之住宅或建築物，至
    其係公然或秘密、和平抑或強行為之，均非所問。而有無正
    當理由而侵入，其理由正當與否，應以客觀標準觀察，凡法
    律、道義、習慣等所應許可，而無背於公序良俗者，始可認
    為係正當理由。
  2.本案位於臺北市○○區○○路72號8 樓之1 之大中聯合法律
    事務所係由告訴人乙○○律師所開設並管理，而律師事務所
    乃為一般民眾提供法律服務之場所，依常情常理，只要是事
    務所營業時間，均歡迎一般民眾入內洽詢，本件被告於原審
    辯稱係因在電視報章雜誌上得知告訴人曾為某社會事件（婦
    女攜子自焚）之被害人家屬處理法律事宜，而其與被害人之
    女兒認識欲前往祭拜，惟因電話遺失，始前往該法律事務所
    詢問電話等語，而告訴人亦自陳確有透過台灣板橋地方法院
    的犯罪被害人保護協會，協助該自殺事件之家屬處理法律程
    序，且該事件經由報紙及網路登載披露等語（見原審易字第
    877 號卷第53頁反面），是被告前開所辯亦非全然無稽，而
    其所為當與法律、習慣、道德及公序良俗無違，即非「無故
    」而為之。況告訴人及其助理王中蕙於偵查及原審審理中，
    均陳稱案發前，並不認識被告。而證人即助理王中蕙於偵查
    中證稱：「（問：你看到他（指被告）進來，如何跟他講？
    ）詢問他是那一位，他說，要找林律師，我就請林律師出來
    ，林律師就問他是誰等等，他中間有跟林律師談。」等語（
    見偵緝字第2146號卷第28頁），足認被告初始進入上開律師
    事務所時，因助理並不認識被告，然基於尊重當事人之事務
    所禮節，應係歡迎被告進入，即已明示或默示同意其進入，
    而非被告無故侵入甚明。縱使告訴人嗣後確認被告即為原先
    電話中之男子，而要求被告離去，乃屬另一問題，尚難遽認
    被告有何無故侵入他人建築物之犯行。
  3.復按量刑係法院就繫屬個案犯罪之整體評價，為事實審法院
    得依職權自由裁量之事項，量刑判斷當否之準據，應就判決
    之整體觀察為綜合考量，苟已斟酌刑法第57條各款所列情狀
    ，而未逾越法定刑度，如無偏執一端，致明顯失出失入情形
    ，上級審法院即不得單就量刑部分遽指為不當或違法。本件
    原判決已詳予審酌刑法第五十七條各款所列情狀，並衡酌被
    告經告訴人及助理要求離去事務所，仍拒不離開，干擾並破
    壞告訴人就其事務所之管理權，又其犯後未與告訴人和解，
    毫無悔意，態度不佳等一切具體情狀，綜合考量，而於法定
    刑範圍內為刑之量定，既未濫用量刑權限，亦無判決理由不
    備，或其他輕重相差懸殊等量刑有所失出或失入之違法或失
    當之處。檢察官上訴無視原判決就被告科刑審酌之詳細論述
    ，任憑己意，徒以前詞指摘原判決量刑有欠妥適云云，要屬
    對原判決就刑之量定已詳予審酌之事項，漫為爭執，自非可
    採，其上訴為無理由，應予駁回。
三、被告經合法傳喚，無正當理由不到庭，爰不待其陳述逕行判
    決。
據上論斷，應依刑事訴訟法第373 條、第368 條、第371 條，判
決如主文。
本案經檢察官呂文忠到庭執行職務。
中    華    民    國    98    年    10    月    30    日
                  刑事第十九庭審判長法  官  鄧振球
                                    法  官  潘翠雪
                                    法  官  彭政章
以上正本證明與原本無異。
不得上訴。
                                    書記官  杜宜寧
中    華    民    國    98    年    10    月    30    日


司法院資訊處製作；財團法人民間司法改革基金會備份。
